臺灣新北地方法院刑事判決
111年度審金訴字第2號
公  訴  人  臺灣新北地方檢察署檢察官
被      告  吳松耿


被      告  胡俊業


                    （另案於法務部矯正署宜蘭監獄執行中，現寄押於法務部矯正署臺北監獄臺北分監）
上  一  人
選任辯護人  賴錫卿律師
            黃永嘉律師
上列被告因詐欺等案件，經檢察官提起公訴（111年度偵字第878
4號），被告於準備程序進行中就被訴事實為有罪之陳述，經告
以簡式審判程序之旨，並聽取當事人之意見意見後，本院合議庭
裁定由受命法官獨任進行簡式審判程序並判決如下：
    主  文
吳松耿、胡俊業犯如附表宣告刑欄所示之罪，各處如附表宣告刑
欄所示之刑及沒收（追徵）。吳松耿之有期徒刑部分，應執行有
期徒刑壹年肆月。
    事實及理由
一、本件犯罪事實及證據，除犯罪事實欄一第2行「有期徒刑2月
    」更正為「有期徒刑3月」；第6行「於109年10月、11月間
    某日加入」更正為「吳松耿於109年11月2日前某日、胡俊業
    於109年11月3日前某日加入」；第15至16行「基於3人以上
    共同以網際網路對公眾散佈而犯詐欺取財及隱匿詐欺犯罪所
    得之去向、所在之洗錢犯意聯絡」更正為「基於3人以上共
    同犯詐欺取財及隱匿詐欺犯罪所得之去向、所在之洗錢犯意
    聯絡」；證據部分另補充「被告吳松耿、胡俊業於本院準備
    程序及審理中之自白」外，其餘均引用如附件起訴書之記載
    。
二、論罪科刑：
㈠、按共同正犯之成立，祇須具有犯意之聯絡，行為之分擔，既
    不問犯罪動機起於何人，亦不必每一階段犯行，均經參與（
    最高法院34年度上字第862號、108年度台上字第3838號判決
    意旨參照）。又共同正犯之意思聯絡，原不以數人間直接發
    生者為限，即有間接之聯絡者，亦包括在內（最高法院77年
    度台上字第2135號、107年度台上字第4583號判決意旨參照
    ）。而現今詐欺集團詐騙之犯罪型態，自設立電信機房、收
    購、取得人頭帳戶、撥打電話實施詐騙、指定被害人匯款帳
    戶、自人頭帳戶提領款項、取贓分贓等階段，乃係需由多人
    縝密分工方能完成之集團性犯罪，倘其中某一環節脫落，將
    無法順利達成詐欺結果，各該集團成員雖因各自分工不同而
    未自始至終參與其中，惟各該集團成員所參與之部分行為，
    仍係利用集團其他成員之行為，以遂行犯罪目的。經查，本
    案詐欺集團分工細緻明確，被告等雖未自始至終參與各階段
    之犯行，惟被告吳松耿擔任「收簿手」、被告胡俊業擔任「
    車手」，與詐欺集團其他成員既為詐騙告訴人等而彼此分工
    ，堪認係在合同意思範圍內，各自分擔犯罪行為之一部，並
    相互利用他人之行為，以達遂行犯罪之目的，自應對全部所
    發生之結果，共同負責，且被告等主觀上已知悉所參與之本
    案詐欺集團至少另有真實姓名、年籍不詳暱稱「習小平」、
    「李秉宗」及其他收水、發放報酬之不詳詐欺集團成員，是
    以，被告等所為已構成刑法第339條之4第1項第2款之三人以
    上共同詐欺取財罪。
㈡、按洗錢防制法業於民國105年12月28日修正公布，並於106年6
    月28日生效施行。依修正後即現行洗錢防制法第2條第2款、
    第3條第2款規定，掩飾或隱匿刑法第339條犯罪所得之本質
    、來源、去向、所在、所有權、處分權或其他權益者，即構
    成洗錢行為。是依修正後洗錢防制法，掩飾刑法第339條詐
    欺取財犯罪所得去向、所在之行為，亦可構成洗錢罪。參諸
    洗錢防制法第2條修正之立法理由，可知本次修正洗錢行為
    之定義，係因修正前條文對洗錢行為之定義範圍過窄，對於
    洗錢行為之防制與處罰難以有效達成，為擴大洗錢行為之定
    義，以含括洗錢之各階段行為。又洗錢之前置犯罪完成，取
    得財產後所為隱匿或掩飾該財產的真實性質、來源、所在地
    、處置、轉移、相關的權利或所有權之行為，固為典型洗錢
    行為無疑，然於犯罪人為前置犯罪時，即提供帳戶供犯罪人
    作為取得犯罪所得之人頭帳戶，或於其後交付犯罪所得款項
    製造金流斷點，致無法查得犯罪所得流向等，均會產生掩飾
    或隱匿該犯罪不法所得真正去向之洗錢效果。亦即，從犯罪
    者之角度觀察，犯罪行為人為避免犯行遭查獲，會盡全力滅
    證，但對於犯罪之成果即犯罪所得，反而會盡全力維護，顯
    見洗錢犯罪本質上本無從確知犯罪行為之存在，僅為合理限
    制洗錢犯罪之處罰，乃以不法金流與特定犯罪有連結為必要
    。是以，依犯罪行為人取得該不法金流之方式，已明顯與洗
    錢防制規定相悖，有意規避洗錢防制規定，為落實洗錢防制
    ，避免不法金流流動，自不以提供帳戶為限，亦包括取得款
    項後，將款項交予犯罪組織之其他成員，致無法或難以追查
    犯罪所得去向之洗錢結果。本次修法既於立法理由中明示掩
    飾不法所得去向之行為亦構成洗錢，則以匯款或交付現金等
    方式，致產生掩飾或隱匿不法犯罪所得真正去向之行為，亦
    屬洗錢防制法第14條第1項所規範之洗錢類型（最高法院108
     年台上字第1744號判決意旨參照）。查被告吳松耿取得告
    訴人楊雅雯之帳戶資料後，旋將該帳戶資料交予其他詐欺集
    團成員利用，復由該詐欺集團成員對告訴人蘇朱癸美施以詐
    術，將錢匯入該帳戶，再由被告胡俊業提領款項後交予上游
    成員，即在製造金流之斷點，致無從或難以追查前揭犯罪所
    得，而掩飾或隱匿該犯罪所得之去向，依上揭說明，均當屬
    洗錢防制法第2條第2款掩飾、隱匿特定犯罪所得去向、所在
    之行為。
㈢、按組織犯罪防制條例所稱犯罪組織，指三人以上以實施強暴
    、脅迫、詐術、恐嚇為手段或最重本刑逾5年有期徒刑之刑
    之罪，所組成具有持續性或牟利性之有結構性組織。前項有
    結構性組織，指非為立即實施犯罪而隨意組成，不以具有名
    稱、規約、儀式、固定處所、成員持續參與或分工明確為必
    要，組織犯罪防制條例第2條定有明文。次按刑罰責任之評
    價與法益之維護息息相關，對同一法益侵害為雙重評價，是
    過度評價；對法益之侵害未予評價，則為評價不足，均為法
    之所禁。又加重詐欺罪，係侵害個人財產法益之犯罪，其罪
    數之計算，核與參與犯罪組織罪之侵害社會法益有所不同，
    審酌現今詐欺集團之成員皆係為欺罔他人，騙取財物，方參
    與以詐術為目的之犯罪組織。倘若行為人於參與詐欺犯罪組
    織之行為繼續中，先後多次為加重詐欺之行為，因參與犯罪
    組織罪為繼續犯，犯罪一直繼續進行，直至犯罪組織解散，
    或其脫離犯罪組織時，其犯行始行終結。故該參與犯罪組織
    與其後之多次加重詐欺之行為皆有所重合，然因行為人僅為
    一參與犯罪組織行為，侵害一社會法益，屬單純一罪，應僅
    就「該案中」與參與犯罪組織罪時間較為密切之首次加重詐
    欺犯行論以參與犯罪組織罪及加重詐欺罪之想像競合犯，而
    其他之加重詐欺犯行，祗需單獨論罪科刑即可，無需再另論
    以參與犯罪組織罪，以避免重複評價。是如行為人於參與同
    一詐欺集團之多次加重詐欺行為，因部分犯行發覺在後或偵
    查階段之先後不同，肇致起訴後分由不同之法官審理，為裨
    益法院審理範圍明確、便於事實認定，即應以數案中「最先
    繫屬於法院之案件」為準，以「該案件」中之「首次」加重
    詐欺犯行與參與犯罪組織罪論以想像競合。縱該首次犯行非
    屬事實上之首次，亦因參與犯罪組織之繼續行為，已為該案
    中之首次犯行所包攝，該參與犯罪組織行為之評價已獲滿足
    ，自不再重複於他次詐欺犯行中再次論罪，俾免於過度評價
    及悖於一事不再理原則。至於「另案」起訴之他次加重詐欺
    犯行，縱屬事實上之首次犯行，仍需單獨論以加重詐欺罪，
    以彰顯刑法對不同被害人財產保護之完整性，避免評價不足
    （最高法院109年度台上字第3945號判決意旨參照）。經查
    ，被告吳松耿於警詢中供稱其於109年11月2日參與本案詐欺
    集團（見他字卷第14頁反面），而參與本案犯行，且其於警
    詢及偵查中均供稱該詐欺集團之內部分工，係由暱稱「習小
    平」指揮其擔任收簿手收取金融帳戶包裹後，再轉交給「習
    小平」指派之詐欺集團成員，則被告對於本案詐欺集團為具
    有持續性或牟利性之組織，顯非為立即實施犯罪而隨意組成
    之團體，自當知之甚明。足徵參與之本案詐欺集團屬於三人
    以上，以實施詐術為手段，所組成具有持續性及牟利性之結
    構性組織，應堪認定。次查，依本院被告前案紀錄表顯示，
    在本案繫屬本院前，被告未曾因參與本案詐欺集團所為不同
    次詐欺取財犯行遭檢察官提起公訴或聲請簡易判決處刑，顯
    見本案為最先繫屬於法院之案件，依上開說明，應就被告吳
    松耿本案之首次犯行即詐欺告訴人楊雅雯之部分，論以參與
    犯罪組織罪。
㈣、是核被告吳松耿就詐欺告訴人楊雅雯之行為，係犯刑法第339
    條之4第1項第2款之三人以上共同詐欺取財罪、洗錢防制法
    第14條第1項之洗錢罪、組織犯罪防制條例第3 條第l 項後
    段之參與犯罪組織罪；就詐欺告訴人蘇朱癸美之行為，係犯
    刑法第339條之4第1項第2款之三人以上共同詐欺取財罪、洗
    錢防制法第14條第1項之洗錢罪（共2罪）。被告胡俊業就詐
    欺告訴人蘇朱癸美之行為，係犯刑法第339條之4第1項第2款
    之三人以上共同詐欺取財罪、洗錢防制法第14條第1項之洗
    錢罪。公訴意旨雖認該詐騙集團之詐騙手法係以網際網路對
    公眾散布詐欺取財，惟卷內證據尚不足認被告等就其所屬詐
    欺集團成員係以網際網路對公眾散布乙節，有所認知或可得
    知悉，自難認其所為構成刑法第339 條之4 第1項第3 款之
    以網際網路對公眾散布詐欺取財罪。另公訴意旨雖未敘及被
    告吳松耿參與犯罪組織罪之犯行，然此部分與起訴之犯罪事
    實具有想像競合犯裁判上一罪之關係，應為起訴效力所及，
    且經本院當庭告知被告吳松耿另涉此部分罪名，予被告表示
    意見之機會，已無礙於被告訴訟防禦權之行使，本院自應併
    予審理，附此敘明。　
㈤、按共同實行犯罪行為之人，在合同意思範圍以內，各自分擔
    犯罪行為之一部，相互利用他人之行為，以達其犯罪之目的
    者，即應對於全部所發生之結果，共同負責，不問犯罪動機
    起於何人，亦不必每一階段犯行，均經參與。又關於犯意聯
    絡，不限於事前有所協議，其於行為當時，基於相互之認識
    ，以共同犯罪之意思參與者，亦無礙於共同正犯之成立。且
    數共同正犯之間，原不以直接發生犯意聯絡者為限，即有間
    接之聯絡者，亦包括在內。準此，被告吳松耿就詐欺告訴人
    楊雅雯、蘇朱癸美部分與其他詐欺集團成員間，有犯意聯絡
    及行為分擔，均應論以共同正犯。被告胡俊業就詐欺告訴人
    蘇朱癸美部分與其他詐欺集團成員間，有犯意聯絡及行為分
    擔，應論以共同正犯。　　　
㈥、被告胡俊業先後3次提領告訴人蘇朱癸美遭騙之款項，提款時
    、地密接，侵害同一人之財產法益，各行為獨立性極為薄弱
    ，依一般社會健全觀念，在時間差距上難以強行分開，均應
    視為數個舉動接續實行，論以接續犯之一罪。被告吳松耿、
    胡俊業前開犯行各係以一行為觸犯數罪名，均為想像競合犯
    ，各應從一重之三人以上共同犯詐欺取財罪處斷。被告吳松
    耿所涉上開加重詐欺取財之犯行，分別侵害告訴人楊雅雯、
    蘇朱癸美之獨立財產監督權，犯意各別，行為互殊，應予分
    論併罰。
㈦、被告構成累犯之事實及應加重其刑之事項，均應由檢察官主
    張並具體指出證明之方法後，經法院踐行調查、辯論程序，
    方得作為論以累犯及是否加重其刑之裁判基礎。又所謂檢察
    官應就被告構成累犯事實「具體指出證明方法」，係指檢察
    官應於法院調查證據時，提出足以證明被告構成累犯事實之
    前案徒刑執行完畢資料，例如前案確定判決、執行指揮書、
    執行函文、執行完畢（含入監執行或易科罰金或易服社會勞
    動執行完畢、數罪係接續執行或合併執行、有無被撤銷假釋
    情形）文件等相關執行資料，始足當之。至一般附隨在卷宗
    內之被告前案紀錄表，係司法機關相關人員依憑原始資料所
    輸入之前案紀錄，僅提供法官便於瞭解本案與他案是否構成
    同一性或單一性之關聯、被告有無在監在押情狀等情事之用
    ，並非被告前案徒刑執行完畢之原始資料或其影本，是檢察
    官單純空泛提出被告前案紀錄表，尚難認已具體指出證明方
    法而謂盡其實質舉證責任（最高法院刑事大法庭110年度台
    上大字第5660號裁定意旨參照）。查本件起訴書固記載被告
    等構成累犯前科，惟檢察官僅依被告前案紀錄表構成累犯之
    部分簡要記載於起訴書上，就被告等構成累犯之事實及應加
    重其刑事項，未具體指出證明之方法，依上述大法庭裁定意
    旨，本案被告等不論以累犯，但列為刑法第57條第5款所定
    「犯罪行為人之品行」之審酌事項（詳後述）。
㈧、按洗錢防制法第16條第2項規定：「犯前2條之罪，在偵查或
    審判中自白者，減輕其刑。」；又按想像競合犯之處斷刑，
    本質上係「刑之合併」。其所謂從一重處斷，乃將想像競合
    犯組成之評價上數罪，合併為科刑一罪，其所對應之刑罰，
    亦合併其評價上數罪之數法定刑，而為一個處斷刑。易言之
    ，想像競合犯侵害數法益者皆成立犯罪，論罪時必須輕、重
    罪併舉論述，同時宣告所犯各罪名，包括各罪有無加重、減
    免其刑之情形，亦應說明論列，量刑時併衡酌輕罪部分量刑
    事由，評價始為充足，然後依刑法第55條前段規定「從一重
    處斷」，非謂對於其餘各罪可置而不論。因此，法院決定處
    斷刑時，雖以其中最重罪名之法定刑，做為裁量之準據，惟
    於裁量其輕重時，仍應將輕罪合併評價在內（最高法院108
    年度台上字第4405號、第4408號判決意旨參照）。查被告等
    均於本院審理中自白上開一般洗錢犯行，依上開規定原應減
    輕其刑，惟被告等所犯一般洗錢罪係屬想像競合犯其中之輕
    罪，被告等就本案犯行均係從一重之三人以上共同詐欺取財
    罪，就被告等此部分想像競合輕罪得減刑部分，依上開說明
    ，由本院於後述量刑時一併衡酌該部分減輕其刑事由。　
㈨、爰審酌被告等正值青壯，不循正當途徑賺取財物，竟圖一時
    金錢之利，而與所屬詐騙集團成員遂行其等之詐騙行為，侵
    害告訴人等財產法益，助長詐騙歪風，嚴重影響社會治安及
    交易秩序，所為殊值非難，惟其等犯後坦承犯行，非無悔意
    、態度尚可，且所參與者係俗稱「收簿手」、「車手」之角
    色，其等主觀惡性、介入程度及犯罪情節，相較於主要之籌
    劃者、主事者或實行詐騙者，顯然輕重有別，兼衡其等犯罪
    之動機、目的、手段、其所詐得之金額、在審理時均自白洗
    錢犯行，暨其等之素行、被告胡俊業有詐欺前科（有被告等
    前案紀錄表在卷可參），被告吳松耿智識程度為國中畢業（
    見其個人戶籍資料），自陳目前從事水電工作、日薪新臺幣
    （下同）2,200元，需扶養父母之生活狀況（參本院111年10
    月13日簡式審判筆錄第5頁）；被告胡俊業智識程度為國中
    畢業（見其個人戶籍資料），自陳入監前從事物流業、月薪
    4至5萬元，無需扶養之人之生活狀況（參本院111年10月27
    日簡式審判筆錄第6頁），以及其等迄今尚未與告訴人等達
    成和解或賠償損失等一切情狀，分別量處如主文所示之刑，
    並就被告吳松耿部分定其應執行之刑，以資懲儆。
三、沒收：
㈠、按共同正犯之犯罪所得，沒收或追徵，應就各人所分得之數
    額分別為之；先前對共同正犯採連帶沒收犯罪所得之見解，
    已不再援用及供參考（最高法院104年第13次刑事庭會議決
    議意旨參照），此為終審機關近來一致之見解。所謂各人「
    所分得」，係指各人「對犯罪所得有事實上之處分權限」，
    法院應視具體個案之實際情形而為認定：倘若共同正犯各成
    員內部間，對於不法利得分配明確時，固應依各人實際分配
    所得沒收；然若共同正犯成員對不法所得並無處分權限，其
    他成員亦無事實上之共同處分權限者，自不予諭知沒收；至
    共同正犯各成員對於不法利得享有共同處分權限時，則應負
    共同沒收之責（最高法院104年度台上字第3937號判決意旨
    參照）。經查被告吳松耿於111年3月24日偵查中供稱：其提
    領包裹一次報酬為1,000元（見偵卷第60頁）；被告胡俊業
    於偵查中供稱：其領錢報酬為6,000至8,000元等語（見偵卷
    第73頁反面，依罪疑有利被告原則，自應採認實際犯罪所得
    為6,000元），均屬被告等之犯罪所得，並未扣案或實際合
    法發還，為避免被告等無端坐享犯罪所得，均應依刑法第38
    條之1第1項前段、第3項之規定宣告沒收，並於全部或一部
    不能或不宜執行沒收時，追徵其價額（追徵所代表之意涵亦
    包括沒收原物為金錢而不能或不宜沒收時，亦得宣告以追徵
    方法替代）。　　
㈡、另按洗錢防制法第18條第1項固規定「犯第14條之罪，其所移
    轉、變更、掩飾、隱匿、收受、取得、持有、使用之財物或
    財產上利益，沒收之；犯第15條之罪，其所收受、持有、使
    用之財物或財產上利益，亦同」，而採取義務沒收主義，只
    要合於前述規定，法院即應為相關沒收之諭知，然該洗錢行
    為之標的是否限於行為人所有者始得宣告沒收，法無明文，
    且實務上一向認為倘法條並未規定「不問屬於犯罪行為人與
    否均沒收」時，自仍以屬於被告所有者為限，始應予諭知沒
    收。查被告等既已將所收取帳戶、款項全數交予所屬詐欺集
    團成員，則前揭帳戶、款項已非被告等所有，亦非由其等支
    配持有中，自無庸依洗錢防制法第18條第1項前段規定諭知
    沒收，附此敘明。
四、末按，發起、主持、操縱或指揮犯罪組織者，處3年以上10
    年以下有期徒刑，得併科新臺幣1億元以下罰金；參與者，
    處6月以上5年以下有期徒刑，得併科新臺幣1千萬元以下罰
    金。但參與情節輕微者，得減輕或免除其刑；犯第1項之罪
    者，應於刑之執行前，令入勞動場所，強制工作，其期間為
    3年，組織犯罪防制條例第3條第1項、第3項固有明文，然因
    上開規定就受處分人之人身自由所為限制，違反憲法比例原
    則及憲法明顯區隔原則之要求，與憲法第8條保障人身自由
    之意旨不符，並於110年12月10日之日起失效，業經司法院
    大法官以釋字第812號解釋在案，是就參與犯罪組織者，得
    於刑之執行前，令入勞動場所，強制工作之規定，既經司法
    院大法官認定有違憲之情事，且自解釋公布之日起失其效力
    ，本案自無從對被告吳松耿宣告強制工作，附此敘明。
據上論斷，應依刑事訴訟法第273條之1第1項、第299條第1項前
段、第310條之2、第454條第2項，判決如主文。
本案經檢察官周彥憑偵查起訴，由檢察官王佑瑜到庭執行公訴。
中    華    民    國   111    年    11    月    17    日
                  刑事第二十三庭  法  官  朱學瑛
上列正本證明與原本無異。
如不服本判決，應於判決送達後20日內敘明上訴理由，向本院提
出上訴狀 (應附繕本) ，上訴於臺灣高等法院。其未敘述上訴理
由者，應於上訴期間屆滿後20日內向本院補提理由書「切勿逕送
上級法院」。
                                  書記官  盧姿妤
中　　華　　民　　國　 111　　年　　11  　月　　17　　日
附錄本案論罪科刑法條全文：
刑法第339條之4
犯第339條詐欺罪而有下列情形之一者，處1年以上7年以下有期
徒刑，得併科1 百萬元以下罰金：
一、冒用政府機關或公務員名義犯之。
二、三人以上共同犯之。
三、以廣播電視、電子通訊、網際網路或其他媒體等傳播工具，
    對公眾散布而犯之。
前項之未遂犯罰之。

洗錢防制法第2條
本法所稱洗錢，指下列行為：
一、意圖掩飾或隱匿特定犯罪所得來源，或使他人逃避刑事追訴
    ，而移轉或變更特定犯罪所得。
二、掩飾或隱匿特定犯罪所得之本質、來源、去向、所在、所有
    權、處分權或其他權益者。三、收受、持有或使用他人之特
    定犯罪所得。

洗錢防制法第14條
有第2條各款所列洗錢行為者，處7年以下有期徒刑，併科新臺幣
5百萬元以下罰金。
前項之未遂犯罰之。
前2項情形，不得科以超過其特定犯罪所定最重本刑之刑。

組織犯罪防制條例第3條
發起、主持、操縱或指揮犯罪組織者，處3年以上10年以下有期
徒刑，得併科新臺幣1億元以下罰金；參與者，處6月以上5年以
下有期徒刑，得併科新臺幣1千萬元以下罰金。但參與情節輕微
者，得減輕或免除其刑。
具公務員或經選舉產生之公職人員之身分，犯前項之罪者，加重
其刑至二分之一。
犯第1項之罪者，應於刑之執行前，令入勞動場所，強制工作，
其期間為3年。
前項之強制工作，準用刑法第90條第2項但書、第3項及第98條第
2項、第3項規定。
以言語、舉動、文字或其他方法，明示或暗示其為犯罪組織之成
員，或與犯罪組織或其成員有關聯，而要求他人為下列行為之一
者，處3年以下有期徒刑，得併科新臺幣3百萬元以下罰金：
一、出售財產、商業組織之出資或股份或放棄經營權。
二、配合辦理都市更新重建之處理程序。
三、購買商品或支付勞務報酬。
四、履行債務或接受債務協商之內容。
前項犯罪組織，不以現存者為必要。
以第5項之行為，使人行無義務之事或妨害其行使權利者，亦同
。
第5項、第7項之未遂犯罰之。

附表：
編號  犯罪事實             宣    告    刑  一 即詐欺告訴人楊雅雯部分 吳松耿犯三人以上共同詐欺取財罪，處有期徒刑壹年。未扣案之犯罪所得新臺幣壹仟元沒收，於全部或一部不能沒收或不宜執行沒收時，追徵其價額。  二 即詐欺告訴人蘇朱癸美部分 吳松耿犯三人以上共同詐欺取財罪，處有期徒刑壹年貳月。 胡俊業犯三人以上共同詐欺取財罪，處有期徒刑壹年貳月。未扣案之犯罪所得新臺幣陸仟元沒收，於全部或一部不能沒收或不宜執行沒收時，追徵其價額。 

附件：
臺灣新北地方檢察署檢察官起訴書
                                     111年度偵字第8784號
    被　　　告  吳松耿  男　39歲（民國00年0月00日生）
　　　　　　　　　　　　住新北市○○區○○街000巷0弄0號5  樓
　　　　　　　　　　　　國民身分證統一編號：Z000000000號
　　          　胡俊業　男　38歲（民國00年0月00日生）
　　　　　　　　　　　　住新北市○○區○○路0段000號2樓
                        （另案於法務部矯正署臺北監獄臺北　分監執行中）
　　　　　　　　　　　　國民身分證統一編號：Z000000000號
    上  一  人
    選任辯護人  賴錫卿律師
                黃永嘉律師
上列被告等因詐欺等案件，業經偵查終結，認應提起公訴，茲將
犯罪事實及證據並所犯法條分敘如下:
　　　　　　犯罪事實
一、吳松耿前因違反毒品危害防制條例案件，經臺灣新北地方法
    院以105年度簡字第2041號判決判處應執行有期徒刑2月確定
    ，於民國106年11月7日執行完畢；胡俊業前因違反毒品危害
    防制條例案件，經臺灣新北地方法院合併定應執行有期徒刑
    1年3月確定，於107年3月26日縮刑期滿執行完畢。其等猶不
    知悔改，於109年10、11月間某日加入黃詠通(另案通緝)、
    真實姓名年籍不詳、通訊軟體LINE暱稱「周雯雯」、社群軟
    體FACEBOOK(下稱臉書)暱稱「習小平」、「李秉宗」等成年
    人等所屬之詐欺集團，由吳松耿負責領取包裹後，再依指示
    將包裹內提款卡交予臉書暱稱「習小平」指定之人，以賺取
    每領取1個包裹可得新臺幣(下同)1,000元之報酬，胡俊業負
    責使用詐欺集團交付之提款卡提領詐欺款項，以獲取每天持
    提款卡提領被害人匯入之詐欺款項可得6,000元至8,000元之
    報酬。吳松耿、胡俊業與前開詐欺集團成員共同意圖為自己
    不法之所有，基於3人以上共同以網際網路對公眾散布而犯
    詐欺取財及隱匿詐欺犯罪所得之去向、所在之洗錢犯意聯絡
    ，先由該詐欺集團某成員於109年10月31日在網路上刊登小
    額借款廣告向公眾散布，並以LINE暱稱「周雯雯」向楊雅雯
    (其提供銀行帳戶之行為，另經臺灣屏東地方檢察署檢察官
    為不起訴處分)佯稱：可提供借錢但需要提供存摺及提款卡
    云云，致楊雅雯陷於錯誤，依指示於109年10月31日23時55
    分許，在屏東縣○○鄉○○路000號之統一超商內埔門市，將其
    申辦之中華郵政股份有限公司(下稱中華郵政)內埔郵局帳號
    000-0000000-0000000號帳戶之存摺、提款卡及密碼，以交
    貨便方式寄送至臺北市○○區○○○路0段000號之統一超商花市
    門市，再由吳松耿依臉書暱稱「習小平」指示於109年11月2
    日20時12分許，前往上開統一超商花市門市領取楊雅雯寄出
    之包裹後，送至臺北市○○區○○○路000號之城市商旅南西館，
    交予詐欺集團某成員。嗣該詐欺集團取得楊雅雯之金融帳戶
    資料後，於109年11月2日15時51分許撥打電話予蘇朱癸美佯
    稱：係工程老闆，欲向其收取工程尾款云云，致蘇朱癸美陷
    於錯誤，依指示於109年11月3日10時53分許，在苗栗縣○○市
    ○○○路000號斗煥郵局，以臨櫃匯款之方式，匯入15萬元至上
    開中華郵政帳戶內。嗣胡俊業持詐欺集團某成員交付之楊雅
    雯上開中華郵政提款卡，於109年11月3日12時34分至36分，
    至新北市○○區○○路0段00巷00號之中興路郵局以自動櫃員機
    接續提領6萬元、6萬元及3萬元後，再交予真實姓名年籍不
    詳詐欺集團成年成員，以此方式隱匿詐欺犯罪所得之去向、
    所在。嗣楊雅雯、蘇朱癸美發覺被騙，報警處理，始循線查
    悉上情。
二、案經楊雅雯、蘇朱癸美訴由新北市政府警察局板橋分局報告
    偵辦。
　　　　　　證據並所犯法條
一、證據清單暨待證事實
編號 證據名稱 待證事實 ㈠ 被告吳松耿於警詢及偵查中之供述 ①被告吳松耿為獲取領取1個包裹可得1,000元之報酬加入上開詐欺集團，並於上開時、地領取告訴人楊雅雯寄出之包裹，再轉交臉書暱稱「習小平」指定之人之事實。 ②被告吳松耿前因毒品案件，經判處應執行有期徒刑2月確定，於106年11月7日執行完畢，於本案構成累犯之事實。  被告吳松耿刑案資料查註紀錄表1份  ㈡ 被告胡俊業於警詢及偵查中之自白 ①被告胡俊業為獲取每天提領詐欺款項可得6,000元至8,000元之報酬加入上開詐欺集團，並於上開時、地持告訴人楊雅雯上開中華郵政提款卡提領15萬元後，再轉交予詐欺集團上游之事實。 ②被告胡俊業前因毒品案件，經判處有期徒刑1年3月確定，於107年3月26日執行完畢，於本案構成累犯之事實。  被告胡俊業刑案資料查註紀錄表1份  ㈢ 告訴人楊雅雯於警詢 之指訴  告訴人楊雅雯遭詐欺集團以上開方式詐欺，將其申辦之上開中華郵政帳戶之存摺、提款卡及密碼寄出之事實。 ㈣ 告訴人蘇朱癸美於警詢之指訴 告訴人蘇朱癸美遭詐欺集團以上開方式詐欺，並因而匯款15萬元至告訴人楊雅雯上開中華郵政帳戶之事實。 ㈤ 告訴人楊雅雯中華郵政帳戶之查詢帳戶最近交易資料1份 ①中華郵政帳號000-0000000-0000000號帳戶為被告所申辦之事實。 ②告訴人蘇朱癸美匯款15萬元至左列帳戶，並旋遭提領之事實。 ㈥ 被告與臉書暱稱「習小平」、「李秉宗」對話紀錄照片15張、臺北市○○區○○○路0段000號之統一超商花市門市監視器畫面3張 被告吳松耿依臉書暱稱「習小平」指示，於上開時間前往臺北市○○區○○○路0段000號之統一超商花市門市領取包裹之事實。 ㈦ 新北市○○區○○路0段00巷00號之中興路郵局監視器畫面6張 被告胡俊業於上開時間在中興路郵局持提款卡提領金錢之事實。 
二、訊據被告吳松耿矢口否認上揭犯行，辯稱：臉書暱稱「習小
    平」的人說認識伊國中同學的哥哥，問伊要不要賺外快，請
    伊去拿包裹，再拿給別人，1次1,000元，伊不知道包裹裡面
    的東西等語。經查，前揭詐欺者利用詐騙告訴人楊雅雯提供
    之上開中華郵政帳戶，再詐騙告訴人蘇朱癸美匯款後，復由
    被告吳松耿於上揭時、地，領取告訴人楊雅雯寄出上開中華
    郵政帳戶包裹後，再轉交予該不法詐騙集團內之其他成員，
    並由被告胡俊業持上開中華郵政帳戶提款卡提領詐欺贓款等
    情，業據被告胡俊業於警詢及本署偵訊中所自承，亦據告訴
    人楊雅雯、蘇朱癸美於警詢中證述綦詳，且有上開統一超商
    監視器畫面3張、告訴人楊雅雯中華郵政帳戶之查詢帳戶最
    近交易資料等附卷可稽，此部分之事實堪以認定。按刑法上
    之故意，可分為確定故意（直接故意）與不確定故意（間接
    故意），所謂「不確定故意」，係指行為人對於構成犯罪之
    事實，預見其發生而其發生並不違背其本意者，刑法第13條
    第2項定有明文。衡諸常情，一般人寄送、收受包裹並無困
    難，若有無法收受包裹之時，亦係委請具有信賴基礎之親友
    為之，在正常情形下，並無登報、透過網路或任意撥打電話
    以招攬不特定人，並給付報酬徵人專門代領包裹之事，且對
    方欠缺信賴之基礎，亦不知其年籍姓名、住址等資料，若有
    收取報酬代領包裹之情形，極可能係不法詐欺集團為尋覓犯
    罪人頭，以阻斷警方追查所為。本件被告吳松耿為賺取每領
    取1個包裹可獲得1,000元之報酬，竟依不認識之真實姓名年
    籍不詳、臉書暱稱「習小平」指示領取包裹，再交予真實姓
    名年籍不詳之人，嗣又前往新北市三重區環河北路2段之某
    檳榔攤向真實姓名年籍不詳、綽號「妹哥」領取報酬，且被
    告吳松耿多次為臉書暱稱「習小平」領取包裹，並依臉書暱
    稱「李秉宗」指示前往新北市○○區○○路0段0號某停車場駕駛
    指定之車輛(該車輛鑰匙藏放在油箱蓋內)前往指定地點領取
    包裹，有被告吳松耿與臉書暱稱「李秉宗」對話紀錄在卷可
    參，顯係以曲折迂迴且於事後難以追查之方式領取包裹，堪
    認被告吳松耿主觀上對於其所配合之行為可能涉有不法乙節
    已有所預見，其主觀上具有詐欺之不確定故意甚明。從而，
    被告吳松耿所辯實均屬卸責狡辯之詞，諉無足取，其犯嫌洵
    堪認定。
三、核被告吳松耿、胡俊業所為，係犯刑法第339條之4第1項第2
    款、第3款之3人以上共同以網際網路對公眾散布而犯詐欺取
    財及違反洗錢防制法第2條第2款、第3條第2款規定、而犯同
    法第14條第1項之洗錢等罪嫌。被告2人與黃詠通、LINE暱稱
    「周雯雯」、臉書暱稱「習小平」、「李秉宗」及其等所屬
    詐欺集團成員間，有犯意聯絡與行為分擔，請論以共同正犯。
    被告2人所犯上開加重詐欺及洗錢等罪嫌，係以一行為觸犯
    前揭數罪名，為想像競合犯，請依刑法第55條前段規定，從
    一重處斷。另被告吳松耿前因違反毒品危害防制條例案件，
    臺灣新北地方法院以105年度簡字第2041號判決判處應執行
    有期徒刑2月確定，於民國106年11月7日執行完畢；被告胡
    俊業前因多次違反毒品危害防制條例案件，經臺灣新北地方
    法院判決有期徒刑6月、5月、6月確定，經同法院以106年度
    聲字第3119號裁定定應執行刑1年3月確定，於107年3月26日
    執行完畢，業經被告2人供明在卷，且有本署刑案資料查註
    紀錄表2份附卷可稽，其等於受有期徒刑執行完畢後，5年內
    故意再犯本案有期徒刑以上之罪，為累犯，請依刑法第47條
    第1項規定，並參酌司法院大法官會議釋字第775號解釋，裁
    量是否加重最低本刑。至被告吳松耿擔任詐欺集團取簿手工
    作，本件提領包裹獲取1,000元；被告胡俊業擔任詐欺集團
    車手工作，每日可獲取6,000元至8,000元，業據被告2人供
    明在卷，為其等犯罪所得(被告胡俊業部分，基於罪證有疑
    、利於被告法則，以6,000元計算其犯罪所得)，請依刑法第
    38條之1第1項前段規定宣告沒收，如全部或一部不能沒收或不
    宜執行沒收時，請併依同法第38條之1第3項規定，宣告追徵
    其價額。
四、依刑事訴訟法第251條第1項提起公訴。
　  此　致
臺灣新北地方法院
中　　華　　民　　國　 111　　年　　8 　　月　　11　　日
　　　　　　　　　　　　    　檢　察　官  周彥憑